【裁判字號】    97,消債更,1375
【裁判日期】    971119
【裁判案由】    更生事件
【裁判全文】
臺灣板橋地方法院民事裁定  97年度消債更字第1375號
聲  請  人  甲○○原名：林怡.
上列當事人因消費者債務清理事件，聲請更生，本院裁定如下：
    主  文
聲請駁回。
聲請費用由聲請人負擔。
    理  由
一、按債務人對於金融機構因消費借貸、自用住宅借款、信用卡
    或現金卡契約而負債務，在聲請更生或清算前，應提出債權
    人清冊，以書面向最大債權金融機構請求協商債務清償方案
    並表明共同協商之意旨，消費者債務清理條例第151 條第1
    項定有明文。揆其立法意旨無非認為債務人對於金融機構並
    已訂有債務協商機制，如能協商成立，債務人不需依本條例
    聲請更生或清算，可疏減法院負擔，有效分配司法資源，並
    使債務人得自主解決其債務，爰就此部分採行協商前置主義
    。又聲請更生或清算不合程式或不備其他要件者，法院應以
    裁定駁回之，但其情形可以補正者，法院應定期間先命補正
    ，復為同條例第8 條所明定。
二、本件聲請人即債務人向本院聲請更生，雖主張：其有不能清
    償債務情事，前已提出債權人清冊，於民國97年5 月13日發
    函向最大債權金融機構中國信託商業銀行（下稱中信商銀）
    請求共同協商債務清償方案而不成立，且其無擔保或無優先
    權之債務總額未逾新臺幣1,200 萬元，復未經法院裁定開始
    清算程序或宣告破產云云。經查：債務人因有對於金融機構
    因消費借貸、自用住宅借款、信用卡或現金卡契約而負債務
    ，且曾發函向最大債權金融機構中信商銀請求共同協商債務
    清償方案，該函並經中信商銀於97年5 月14日收受，固有聲
    請人提出之上開函件影本、回執影本各一紙可稽。惟查：聲
    請人於申請協商時僅以存證信函表示其申請意願，並未提供
    任何其他相關之申請資料及證明文件，中信商銀於97年5 月
    14日收受協商申請後，旋即於翌日發函通知聲請人補齊相關
    必要文件，惟聲請人迨至97年6 月3 日均未向該行補正，中
    信商銀遂於97年6 月3 日以「申請文件不符規定」為由退件
    ，並函請聲請人備齊必要文件後再重新提出申請，業經本院
    依消費者債務清理條例第9 條第1 項規定職權向中信商銀查
    明上情屬實，並有該行提出之「民事陳報狀」及「前置協商
    退件通知函影本」各一份在卷可稽。是聲請人向中信銀行所
    為前置協商之申請，既未依法提出債權人清冊等文件，與消
    費者債務清理條例第151 條第1 項規定不合，且其申請業經
    中信商銀以「申請文件不符規定」為由退件，應視同未申請
    ，自亦無消費者債務清理條例第153 條：「自債務人提出協
    商請求之翌日起逾30日不開始協商，得逕向法院聲請更生」
    規定之適用。是聲請人本件聲請未遵循同條例第151 條第1
    項之規定與全體金融機構債權人先行債務協商之機制，且上
    開欠缺又屬無從補正，依上說明，自應駁回其更生之聲請。
    爰裁定如主文。
中    華    民    國    97    年    11    月    19    日
              民事第一庭  法  官  黃信樺
上為正本係照原本作成
如不服本裁定，應於裁定送達後10日內，以書狀向本院提出抗告
，並繳納抗告費新臺幣1 千元
中    華    民    國    97    年    11    月    19    日
                          書記官  李佳靜


司法院資訊處製作；財團法人民間司法改革基金會備份。
